臺灣宜蘭地方法院民事判決　　　　　　　　94年度訴字第91號
原　　　告　乙○○
訴訟代理人　郭美春律師
被　　　告　丙○○
訴訟代理人　吳振東律師
當事人間給付違約金事件，業於民國94年09月20日言詞辯論終結
，本院判決如下：
    主  文
被告應給付原告新台幣壹佰萬元，及自民國九十四年四月十五日
起至清償日止按年息百分之五計算之利息。
原告其餘之訴駁回。
訴訟費用由被告負擔二分之一；餘由原告負擔。
本判決第一項於原告以新台幣參拾參萬肆仟元供擔保後，得假執
行。但被告如以新台幣壹佰萬元為原告預供擔保，得免為假執行
。
原告其餘假執行之聲請駁回。
    事實及理由
一、原告主張之意旨：
  (一)原告與訴外人甲○○原為夫妻關係，然於兩人婚姻關係存續
    中，被告與甲○○發生通相姦之行為，故被告於民國92年04
    月26日簽訂切結書，同意賠償原告新台幣（下同）1,000,00
    0元，惟被告迄今尚積欠760,000元未付。嗣後兩造並於92年
    9月4日再書立協議書，約定「被告自即日起不得與原告之配
    偶甲○○有任何往來…」，然依據甲○○之行動電話通話明
    細清單，可知在短短20日期間，甲○○與被告之聯絡共有44
    通，其中超過30秒者亦達12通，足堪證明被告確有與甲○○
    聯絡往來，至於通話明細中僅通話1 秒之記錄，應係兩人之
    暗號或隱語，再由被告以其他方式回應聯絡，故被告抗辯此
    些電話均為騷擾電話而非甲○○來電，均與實情不符。況被
    告違約仍與甲○○聯絡交往之事實，除有上開通話記錄外，
    亦曾據甲○○坦承，此事已經證人吳佩璇及林宥廷證述甚詳
    ，另被告與甲○○還曾經出遊之事，亦遭原告之妹林千玉親
    眼目睹。故被告顯然違反系爭92年9月4日協議書，原告自得
    依據該協議書之約定，請求被告賠償違約金2,000,000 元。
    且原告之婚姻因被告之介入，已家破人散，原告簽立該協議
    書無非係為維持婚姻，然被告未履行協議，致原告之婚姻難
    以維持，已與甲○○離婚，被告之行為實已造成難以彌補之
    傷害，原告所受之痛苦至深，絕非2,000,000 元得以平衡，
    且衡諸社會常情，雙方約定 2,000,000元之違約金並無過高
    之情事，故被告請求酌減違約金，自屬無據。
  (二)然如認為原告不得依據前述92年9月4日協議書請求被告賠償
    ，則因原告發現被告與甲○○發生性關係時，被告於92年04
    月26日亦曾簽訂切結書，約定支付原告1,000,000 元，並開
    立6紙本票交給原告收執，然嗣後被告僅支付240,000元，迄
    今尚積欠760,000元尚未支付，故原告自仍得再依據該92年4
    月26日切結書之法律關係訴請被告支付760,000 元。且原告
    從未有免除被告上開債務之意思表示，此由92年9月4日協議
    書中並無記載原告有免除被告上開債務之字眼即明。況92年
    9月4日協議書乃為規範被告在此份協議書後如另有侵害原告
    婚姻時之賠償金，核與前開因原告發現二人通姦行為而為約
    定之1,000,000 元精神損害之協議無涉，自無免除第一份協
    議債務之意思表示。至在92年9月4日簽訂協議書時，原告雖
    將其中四紙本票返還被告，然此乃因原告聽信甲○○之話，
    故將被告未支付之四張本票返還，以為向甲○○證明不會因
    被告遲延給付票款而對被告提刑事告訴，故原告返還本票之
    舉僅在暫緩被告清償760,000 元之債務，絕非在免除被告此
    項債務之意思。況被告亦不否認原告從未親口表示被告不用
    支付760,000 元，而9月4日協議書又為被告所擬，如原告有
    免除債務之意思，被告焉有不將此事記明於協議書之理，故
    兩造間關於92年04月26日切結書之債之關係並未消滅，原告
    自得依此請求被告支付所積欠之 760,000元，且此亦無違約
    金酌減之空間。
  (三)為此聲明請求：被告應給付原告 2,000,000元，及自起訴狀
    繕本送達之翌日起至清償日止按年息百分之 5計算之利息；
    原告並願供擔保，請准宣告假執行。
二、被告答辯之意旨：
  (一)被告固與原告於92年9月4日簽訂協議書，然被告於簽訂協議
    書後，未曾以任何方式與甲○○聯絡或交往。原告所提0000
    -000-000號手機之通話明細，僅能說明該號碼之手機曾撥打
    被告先前使用之0000-000-000號手機，且被告之手機均係被
    動受話，不足以證明由何人所撥打，更不能證明即係甲○○
    與被告之電話聯絡。何況因該0000-000-000號手機撥打被告
    之上揭手機時，並未顯示號碼，且多通於被告接聽後，即被
    掛斷，或於被告接聽後並不出聲或以穢言辱罵，被告當時乃
    將手機放置一旁，以不聽方式因應之，且曾錄過一、二通電
    話，其中一通為女性之聲音。況上述之通話記錄中，有23通
    發話時間僅 1秒，多為連續撥打，其發話起迄時間並非規律
    ，確屬騷擾電話，故依據該通話明細，尚不能證明被告有與
    甲○○再聯絡之違約情事。此外，證人林宥廷、吳佩璇、林
    千玉等人對於調取甲○○手機通聯記錄之時間，證述已有不
    一，復核與前述通話明細清單所載「製表日期：921205」不
    符，另就原告在臥房質問甲○○之時間及質問甲○○有無與
    被告聯絡之經過，亦有不同；至於證人林千玉既自承未見過
    被告，僅看過其照片，則如何即得指證曾見過甲○○騎乘機
    車附載被告，故前開三名證人所為之證詞，均不可採。故本
    件原告對於被告已經違反92年9月4日協議書之事實，顯未盡
    其舉證之責，是其主張自無理由。
  (二)再者，被告雖於92年04月26日出具切結書同意賠償原告，並
    當場簽發面額共計1,000,000元之本票6紙予原告，然被告先
    後於同年5月29日及9月4日各匯款120,000元至原告之帳戶，
    ，且於92年9月4日兩造協商簽訂上揭協議書時，原告當場即
    將被告所簽發尚未兌現、金額合計760,000元之4紙本票交還
    被告，顯已有同意免除被告依同年04月26日切結書所負債務
    之意思表示，或至少已有默示免除該本票所載面額 760,000
    元債務之意思表示；蓋本票為有價證券，需持有本票始得行
    使本票上所載權利，苟原告無免除該四紙本票所載 760,000
    元債務之意思表示，自無於簽發系爭協議書後，將該四紙本
    票返還被告之可能。從而被告再依92年 4月26日切結書請求
    被告支付760,000元，自無理由。
  (三)為此答辯聲明請求：駁回原告之訴及假執行之聲請；如受不
    利之判決，被告願供擔保請准免為宣告假執行。
三、兩造不爭執之事實：
    原告與訴外人甲○○原為夫妻關係，然於兩人之婚姻關係存
    續中，被告與甲○○發生性行為，經原告發現後，被告遂於
    92年4月26日簽立切結書，同意賠償原告1,000,000元，被告
    並當場簽發面額120,000元之本票5 紙、及面額400,000元之
    本票1紙，交由原告收執；被告並已於92年5月29日及9月4日
    先後各匯款120,000元，共計240,000元至原告之帳戶。嗣兩
    造再於92年9月4日簽訂一份協議書，約定：「甲方（即被告
    ）即日起不得與乙方（即原告）之配偶甲○○先生有任何往
    來（包括電話、網路、書信聯絡），若甲方未遵守協議，將
    必須賠償乙方違約金新台幣貳佰萬元整。」原告並在當場將
    被告所簽發尚未兌現之本票四張交予被告等事實，已據兩造
    分別提出戶籍謄本、91年04月26日切結書、92年9月4日協議
    書、匯款委託書暨本票等件為證（詳見卷宗第 8至13頁、第
    52至54頁），復為雙方所不爭執，自堪信為實在。
四、本件之爭點及法院之判斷：
    然原告主張被告已經違反92年9月4日協議書之約定，猶繼續
    與甲○○聯絡往來，自應依約賠償原告 2,000,000元；否則
    被告依92年4月26日切結書，因尚積欠原告760,000元，亦應
    負支付責任等情，則均為被告所否認，並以前揭情詞置辯，
    是經兩造就所爭執事項進行整理後，確認本件(一)就原告依據
    92年9月4日協議書請求部分，應審查之爭點為：被告是否違
    反兩造於92年9月4日所簽立協議書之約定？又如認為被告有
    給付違約金之義務，則本件違約金之約定是否過高，而應予
    酌減？(二)就原告依據92年04月26日切結書請求部分，應審酌
    之爭點為：被告依據該協議業已支付之款項為何？又剩餘未
    支付之款項，原告是否已有免除被告此部分債務之意思？且
    前開第二項爭點僅在於第一項爭點經法院判斷認為原告完全
    無理由，即原告不得依據92年9月4日協議書請求被告賠償時
    ，始有審酌必要（詳見卷宗第46頁），從而茲就爭點判斷如
    下：
  (一)原告主張被告於92年9月4日簽訂協議書後，仍與其夫甲○○
    以電話聯絡之事實，業已提出甲○○號碼為0000-000-000之
    手機通話明細清單乙份為證（參卷宗第14至18頁），依據該
    通話明細清單之記錄，於92年9月7日至同年10月 1日期間，
    由甲○○之前述手機發話至被告原所有號碼為0000-000-000
    之行動電話，共計有44通，自堪信原告之主張非虛。被告雖
    辯稱上開電話均屬騷擾電話，常於接起後即無聲音，故被告
    通常一接起後隨即掛掉，因而通話明細中有時間僅為1 秒鐘
    之紀錄，然有時被告會於接起後即將電話放置旁邊，不予理
    會，造成有些通話時間較長，但均非其與甲○○間之聯絡云
    云。惟查，被告所辯之事實，均核與常情不符，非屬常態事
    實，然其並未提出其他事證為佐。況且於接起電話後之1 秒
    鐘時間，通常尚不及聽到對方之回答，自難於該1 秒鐘內判
    斷是否屬騷擾電話；復觀之前揭通話明細清單之內容，其撥
    話至被告原手機號碼而時間僅為一秒之通話類別均為「M1」
    ，通話費均為 2元，而非中華電信網內通話之一般費用費率
    乙情，此些 1秒鐘之通信應為發送「簡訊」之通信，非一般
    通話，更非被告所稱之不出聲騷擾電話，是其上開所辯，實
    無足取。
  (二)再者，除上列之通話明細清單外，原告之友人吳佩璇、及原
    告之妹林宥廷等二人到庭並經本院隔離訊問後，均證稱：在
    92年9月4日兩造簽立協議書後，因原告懷疑被告與甲○○仍
    有聯絡，遂由林宥廷就去調閱王鍾鐸的通聯紀錄，原告與吳
    佩璇、林宥廷等3 人先撥打電話給被告確定甲○○之手機電
    話確實曾撥話給被告後，三人即回到原告家中，原告當場質
    疑王鍾鐸繼續與被告聯絡，王鍾鐸雖先為否認，但於原告提
    出通聯紀錄，且要求甲○○當場撥打電話給被告時，王鍾鐸
    當場承認確實有與被告聯絡等語（詳見卷宗第68至70頁），
    且二人所述之內容，均大致相符，又核與前述之通話明細記
    錄吻合，自屬可信。從而原告主張被告於92年9月4日簽訂協
    議書後猶與甲○○以電話聯絡，已違反協議書之約定，洵屬
    正當，是原告依據系爭協議書訴請被告支付賠償金，要屬可
    採。
  (三)惟按當事人得約定債務人於債務不履行時，應支付違約金。
    違約金，除當事人另有訂定外，視為因不履行而生損害之賠
    償總額。其約定如債務人不於適當時期或不依適當方法履行
    債務時，即須支付違約金者，債權人除得請求履行債務外，
    違約金視為因不於適當時期或不依適當方法履行債務所生損
    害之賠償總額。又約定之違約金額過高者，法院得減至相當
    之數額。民法第250條、第252條分別定有明文。本件兩造於
    92年9月4日協議書中既約定：「若甲方（即被告）未遵守協
    議，將必須賠償乙方（即原告）違約金新台幣貳佰萬元」，
    核屬上揭民法250 條所謂之「因不履行而生損害之賠償總額
    」，是被告請求酌減違約金，於法尚無不合。從而本院參酌
    兩造簽訂系爭協議書之目的，乃被告與原告之夫甲○○發生
    婚外情後，原告為免家庭再遭破壞，希望兩人不要再為聯絡
    往來，故與被告達成協議而簽立系爭協議書之情，乃為兩造
    所不否認，故被告依該份協議書所負之義務，僅為不得再與
    甲○○聯絡交往；又於被告與甲○○發生性關係遭原告發現
    時，被告即曾在92年04月26日簽立切結書，同意賠償金原告
    1,000,000 元，原告則暫不對被告提出刑事告訴，嗣後被告
    則已支付原告240,000元，尚餘760,000 元，原告並於92年9
    月4日簽立協議書當場將面額760,000元之本票返還予被告，
    不依原切結書之約定向被告請求票款，而有讓步；此外，原
    告之夫甲○○於原告發現其與被告仍有往來後，業已離家，
    經原告訴請離婚後，已據本院以94年度婚字第30號判准兩人
    離婚在案等情，則有甲○○之書信及判決書附卷可參（參見
    卷第19頁、141 頁）等一切情狀，復考量被告若能履行協議
    時，原告前因被告與甲○○發生婚外情乙事所遭受之精神痛
    苦可為舒緩，且能於甲○○未與被告繼續往來聯絡之情況下
    ，修補及維持其婚姻生活圓滿之情，故可認兩造所約定2,00
    0,000元之違約金確屬過高，應酌減為1,000,000元，方屬公
    允。
  (四)綜上所述，被告於簽訂92年9月4日協議書後，因仍與甲○○
    以電話聯絡而有往來，業已違反該協議書之約定，從而原告
    依該協議書之法律關係，訴請被告賠償違約金1,000,000 元
    ，及自起訴狀繕本送達被告之翌日即94年04月15日起至清償
    日止，按年息百分之五計算之利息，洵屬正當，應予准許；
    惟逾此部份所為之請求，則非有據，自應駁回。又原告依據
    92年9月4日協議請求被告支付違約金之請求，既經准許，其
    另依據92年04月26日切結書所為之請求，因原告已表明法院
    無庸再為判斷，故兩造就此部份所為之主張暨答辯，本院即
    不予審酌，附此敘明。
五、假執行之宣告：兩造陳明願供擔保，分別聲請宣告假執行及
    免為假執行，於原告勝訴部份，均核無不合，爰分別酌定相
    當擔保金額准許之；至原告其餘假執行之聲請，因訴之駁回
    而失所依附，不予准許，併予駁回。
六、裁判費負擔之依據：民事訴訟法第79條。
中　　華　　民　　國　　94　　年　　10　　月　　4 　　日
                  臺灣宜蘭地方法院民事庭
                      法　官　邱景芬
正本與原本無異。
如不服本判決應於判決送達後20日內提出上訴狀（須附繕本）。
中　　華　　民　　國　　94　　年　　10　　月　　5 　　日
                      書記官　莊怡麗
